臺灣臺北地方法院民事判決
109年度訴字第2825號
原      告  采風居文化有限公司（原名：采風居有限公司）

法定代理人  施培仁  
訴訟代理人  劉上銘律師
            劉依萍律師
被      告  錵鑶有限公司

兼
法定代理人  黃聖凱  


上二人共同
訴訟代理人  謝孟釗律師
複  代理人  許哲仁律師
上列當事人間請求給付貨款事件，本院於民國111年5月18日言詞
辯論終結，判決如下：
    主  文
被告黃聖凱應給付原告新臺幣參佰柒拾肆萬零柒佰壹拾參元，及
如附表所示之利息。
訴訟費用由被告黃聖凱負擔。
本判決於原告以新臺幣壹佰貳拾肆萬陸仟玖佰元為被告黃聖凱供
擔保後，得假執行；但被告黃聖凱如以新臺幣參佰柒拾肆萬零柒
佰壹拾參元為原告預供擔保，得免為假執行。
    事實及理由
壹、程序事項
    按訴狀送達後，原告不得將原訴變更或追加他訴，但請求之
    基礎事實同一者，不在此限，民事訴訟法第255條第1項第2
    款定有明文。查原告起訴時僅列黃聖凱為被告，聲明：「黃
    聖凱應給付原告新臺幣（下同）3,744,808元及其中1,256,4
    45元自民國108年7月25日起、1,340,681元自108年8月30日
    起、1,143,587元自108年9月20日起、4,095元自108年10月2
    1日起，均至清償日止，按週年利率5%計算之利息」（見本
    院卷一第9頁），嗣追加錵鑶有限公司（下稱錵鑶公司）為
    被告，並列為備位請求，復減縮請求金額（見本院卷二第22
    3至225頁），核屬請求基礎事實同一之情形，合於前開規定
    ，應予准許。
貳、實體事項
一、原告主張：黃聖凱為擴展其於澳門、中國大陸乾拌麵、有料
    麵、火鍋湯底、糕餅之事業版圖，分別於108年7月19日、10
    8年8月23日、108年9月12日，向原告下單訂購其所生產之聖
    凱師乾拌麵、有料麵、湯底、logo膠帶、糕餅、禮盒配件等
    產品，約定於包裝上印製黃聖凱之肖像及「聖凱師」之標誌
    ，黃聖凱並指示原告將上開產品送至其於澳門之合作廠商新
    領匯食品有限公司（澳門商，下稱新領匯公司），各次貨款
    加計報關運費、商務服務費、人員薪資等費用，數額分別為
    1,256,445元、1,340,681元、1,143,587元，新領匯公司亦
    分別於108年7月24日、108年8月29日、108年9月19日簽收上
    開商品（以上合稱系爭商品）。詎黃聖凱於收受系爭產商品
    後，均未給付貨款，原告迭以口頭、電話等方式要求其給付
    ，復於109年2月27日委任律師發函催告，黃聖凱均置之不理
    ，爰依民法第367條、第378條規定請求被告給付貨款及運費
    、商務服務費、人員薪資等費用。又依新領匯公司之回函，
    可知系爭商品之買受人為黃聖凱，惟原告印製之出貨單上客
    戶名稱係填載「錵鑶聖凱師-澳門」，且黃聖凱為錵鑶公司
    之負責人，是如法院認黃聖凱並非系爭商品之買受人，原告
    即主張本件與原告訂立買賣契約之相對人為錵鑶公司，並列
    錵鑶公司為備位被告等語。先位聲明為：「㈠黃聖凱應給付
    原告3,740,713元，及如附表所示之利息；㈡願供擔保請准宣
    告假執行」，備位聲明則以錵鑶公司為被告，其餘均與先位
    聲明相同。
二、被告辯以：黃聖凱與原告法定代理人施培仁原為友人，黃聖
    凱則為網路名廚，長期以「聖凱師」名義經營臉書粉絲專頁
    「錵鑶居家料理小教室」、YOUTUBE頻道「黃聖凱」。施培
    仁於107年6月間主動邀約黃聖凱合作開發乾拌麵商品即系爭
    商品，並許諾黃聖凱得就系爭商品獲利分潤，黃聖凱因此有
    高度動機希望提升系爭商品銷量，遂於108年間向其澳門友
    人陳源光介紹系爭商品，陳源光聽聞後，有興趣將系爭商品
    引入澳門，遂請黃聖凱代為聯繫原告，並表示相關訂貨事宜
    可由陳源光出資之新領匯公司負責處理等語，黃聖凱遂將上
    情轉告原告公司員工林春福，並提供新領匯公司承辦員工之
    微信聊天軟體帳號予林春福，請林春福自行與新領匯公司聯
    繫報價、出貨、付款等事宜。是系爭商品實為陳源光以新領
    匯公司名義進口後，再交由陳源光另外經營之澳門錵鑽餐飲
    集團有限公司（下稱澳門錵鑽公司）於澳門當地以貨到付款
    方式銷售，黃聖凱或錵鑶公司對此均未介入，黃聖凱僅是介
    紹原告與澳門買方相互認識交易之介紹人，而非買受人等語
    。並聲明：㈠原告之訴駁回；㈡如受不利之判決，願供擔保請
    准宣告免為假執行。
三、兩造不爭執之事實（見本院卷二第200至201頁）：
  ㈠原告於108年7月19日開立報價單，其上記載客戶為「錵鑶聖
    凱師-澳門」，收貨人為訴外人新領匯公司，總貨款為1,235
    ,728元，報關運費為20,717元，合計1,256,445元。原告於
    同年月15日開立明細（INVOICE），其上記載抬頭（for acc
    ount & risk of Messrs）為新領匯公司。原告於同年月19
    日，將上開報價單所載貨品寄送予新領匯公司，新領匯公司
    則於同年月24日簽收上開貨品。（見本院卷一第31至43頁）
  ㈡原告於108年8月23日開立報價單，其上記載客戶為「錵鑶聖
    凱師-澳門」，收貨人為訴外人新領匯公司，總貨款為1,319
    ,276元，報關運費為18,221元，商務服務費為684元，計時
    疊櫃人員薪資為2,500元，合計1,340,681元。原告於同日開
    立明細，其上記載抬頭為新領匯公司。原告於同日將上開報
    價單所載貨品寄送予新領匯公司，新領匯公司則於同年月29
    日簽收上開貨品。（見本院卷一第45至59頁）
  ㈢原告於108年9月12日開立報價單，其上記載客戶為「錵鑶聖
    凱師-澳門」，收貨人為訴外人新領匯公司，總貨款為1,126
    ,050元，報關運費為16,853元，商務服務費為684元，合計1
    ,143,587元。原告於同日開立明細，其上記載抬頭為新領匯
    公司。原告於同日將上開報價單所載貨品寄送予新領匯公司
    ，新領匯公司則於同年月19日簽收上開貨品。（見本院卷一
    第61至71頁）
四、得心證之理由：　　
  ㈠系爭商品之買受人為黃聖凱：
　⒈系爭商品之簽收人均為新領匯公司，此有簽收單在卷可參（
    見本院卷一第41至43頁、第57至59頁、第69至71頁），而依
    本院函詢新領匯公司為何收受系爭商品、由何人買受，以及
    該公司與錵鑶公司、黃聖凱為何關係等問題，經新領匯公司
    回函略以：「⑴新領匯公司於108年7月24日、8月29日、9月1
    9日代收取由原告所寄出之貨品，是經黃聖凱委託代為申報
    入口澳門，一切訂貨及貨運均由黃聖凱安排，貨款和運費與
    我司無關，我司僅收取每次葡幣500元作為申報入口的手續
    費用。該貨抵澳完成一切入口手續後，便把全數貨品交予黃
    聖凱。⑵新領匯公司與錵鑶公司沒有任何關係，與黃聖凱是
    一般客戶關係，受其委託代辦食品入口澳門之手續，沒有其
    他任何關係」等語（見本院卷一第205、281頁），可知新領
    匯公司僅為代收系爭商品之人，受黃聖凱委託代辦系爭商品
    入口澳門之手續。復依原告所開立之系爭商品報價單3筆，
    客戶名稱與收貨人並非同一人（見本院卷一第31、45、61頁
    ），與上開新領匯公司回函所述僅代為收貨，貨款和運費與
    該公司無關等節，互核一致，可認原告主張系爭商品之買受
    人為黃聖凱等語，尚非無據。
　⒉又訴外人林春福曾擔任原告公司之銷售人員，後於108年12月
    改至黃聖凱擔任負責人之聖凱師實業有限公司任職，此有勞
    工保險被保險人投保資料表在卷可佐（見本院卷二第279頁
    ）。而林春福為原告公司處理系爭商品訂單共3筆，嗣因涉
    嫌背信於原告公司，經臺灣臺北地方檢察署（下稱臺北地檢
    署）檢察官以109年度調偵字第3370號提起公訴，由本院刑
    事庭以110年度易字第183號審理在案，有上開起訴書在卷可
    參（見本院卷二第67至85頁），並經本院調取前開刑事卷核
    閱無訛。就系爭商品訂單部分，林春福於該案準備程序期日
    陳稱：黃聖凱當時是有欠采風居公司380萬元，因為當時貨
    物有出口到澳門，澳門這一家公司主要是透過黃聖凱做一個
    對接，就是采風居公司出貨給澳門公司，伊這邊聯絡的窗口
    為當時澳門的一個窗口，還有黃聖凱；采風居公司在販售黃
    聖凱自己的品牌商品，采風居公司是要負責販售黃聖凱商品
    ，所以當時賣黃聖凱的東西有380萬元的貨款，黃聖凱沒有
    付等語（見本院卷一第353至355頁），益可認系爭商品係由
    原告販售給黃聖凱，依黃聖凱之指示出貨至澳門公司。由上
    開新領匯公司回函、原告所開立之系爭商品報價單及林春福
    前揭陳述內容交互以觀，可認系爭商品之買受人確為黃聖凱
    甚明。
　⒊被告雖辯稱：黃聖凱僅是介紹原告與澳門買方相互認識交易
    之介紹人等語，並提出新領匯公司、澳門錵鑽公司商業登記
    網頁查詢資料、澳門錵鑽公司請款單、運費報價單為憑（見
    本院卷二第25至44頁）。然觀諸澳門錵鑽公司請款單之標題
    左側記載「錵鑶」二字（見本院卷二第29至39頁），與黃聖
    凱擔任負責人之錵鑶公司名稱相同，顯見澳門錵鑽公司與黃
    聖凱之間應有所關連，則即使如被告所述係由澳門錵鑽公司
    於澳門當地銷售系爭商品，仍難排除系爭商品係由黃聖凱買
    受後，交由澳門錵鑽公司負責銷售，是依被告所提前揭證據
    ，尚無從推翻系爭商品之買受人為黃聖凱之上開認定。
　⒋被告復辯稱：新領匯公司與被告之間具有利害衝突，回函並
    未檢附佐證資料，有高度虛偽可能，縱使回函內容屬實，亦
    不足以證明原告與黃聖凱成立買賣契約等語。然新領匯公司
    回函表示其僅係代收貨物，與原告依報價單據以主張之情形
    相符，被告僅以新領匯公司為避免原告轉而向其請求貨款，
    遽認其回函內容不足採信，實難憑採。而新領匯公司回函已
    明確表示系爭商品「是經黃聖凱委託代為申報入口澳門，一
    切訂貨及貨運均由黃聖凱安排」、「該貨抵澳完成一切入口
    手續後，便把全數貨品交予黃聖凱」等語，參以系爭商品之
    品名（見本院卷一第31、45、61頁），均與黃聖凱、「聖凱
    師」系列相關，再佐以林春福前揭陳述，應可推論系爭商品
    之買受人為黃聖凱，亦即，買賣契約成立於原告與黃聖凱之
    間，堪以認定。被告前揭辯稱，亦難憑採。
　⒌被告雖以原告提出之報價單為自行繕打，而否認形式上真正
    。惟查，報價單固然為原告公司自行繕打之文件，然觀諸報
    價單上所載品項與明細（INVOICE）、裝箱單（PACKING LIS
    T）、出口報單所載均相符，復與新領匯公司於收受貨物所
    簽收之單據記載相符（見本院卷一第31至71頁），足認上開
    報價單之內容應屬可信。被告未能提出反證推翻該等文件之
    真正，本院自難為被告有利之認定。
　⒍被告雖聲請函查澳門之齊齊買有限公司、窩峰傳媒有限公司
    、聯傑集運有限公司，詢問上開3間公司是否受澳門錵鑽公
    司委託，以貨到付款之方式銷售聖凱師乾拌麵等商品（見本
    院卷二第21頁）。然倘依被告所述上開3間公司均係代為銷
    售系爭商品等情為真，委託代為銷售之人亦非當然即為系爭
    商品之買受人，亦即，系爭商品之實際買受人仍可能將商品
    轉由他人委任銷售，且本院已就系爭商品之買受人為黃聖凱
    乙節論述如前，是應無函詢上開3間公司之必要。原告另聲
    請傳喚兩造先前協商時與會人員潘志宏（見本院卷二第191
    至193頁），被告則聲請傳喚另一位與會人員許子紜（見本
    院卷二第204至205頁），然兩造先前協商之目的，係試圖透
    過協商達成訴訟外和解，協商過程之陳述內容，或可能為雙
    方試行和解時所為讓步之表示，尚無從作為本案裁判之基礎
    ，難認有聲請傳喚之必要。
  ㈡原告請求黃聖凱給付系爭商品之貨款、相關費用及如附表所
    示之利息，為有理由：
　⒈按買受人對於出賣人，有交付約定價金及受領標的物之義務
    ；買賣費用之負擔，除法律另有規定或契約另有訂定或另有
    習慣外，依左列之規定，民法第367條、第378條本文分別定
    有明文。本件依原告所提報價單、明細等文件，可知原告與
    黃聖凱約定由原告將系爭商品送至黃聖凱指定之新領匯公司
    ，並約定由買受人負擔運送費用，付款條件為「出貨前付清
    」（見本院卷一第31、45、61頁）。查新領匯公司分別於10
    8年7月24日、108年8月29日、108年9月19日簽收系爭商品而
    代黃聖凱受領貨物，付款條件均已屆期，則原告主張依上開
    規定請求黃聖凱給付系爭商品之價金3,681,054元，以及原
    告運送系爭商品所代墊之費用59,659元，合計3,740,713元
    ，即屬有據。又本院既認原告依民法第367條、第378條規定
    向黃聖凱請求為有理由，則原告備位聲明以錵鑶公司為被告
    部分，即毋庸審究。
　⒉次按給付有確定期限者，債務人自期限屆滿時起，負遲延責
    任，遲延之債務，以支付金錢為標的者，債權人得請求依法
    定利率計算之遲延利息；應付利息之債務，其利率未經約定
    ，亦無法律可據者，週年利率為5%，民法第229條第1項、第
    233條第1項前段及第203條分別定有明文。查原告與黃聖凱
    約定付款條件為出貨前付清，屬給付有確定期限，且系爭商
    品3筆訂單之貨物分別係於108年7月24日、108年8月29日、1
    08年9月19日送達黃聖凱指定之處所而受領，上開3筆訂單之
    價金1,256,445元、1,340,681元、1,143,587元，給付期限
    分別為108年7月24日、108年8月29日、108年9月19日，原告
    併請求被告給付上開3筆價金分別自期限屆滿之翌日起算，
    至清償日止，按週年利率5%計算之利息，即如附表所示之利
    息，應屬有據，併應准許。
五、綜上所述，原告依民法第367條、第378條之規定，請求被告
    給付原告3,740,713元，及如附表所示之利息，為有理由，
    應予准許。
六、兩造均陳明願供擔保，聲請宣告假執行或免為假執行，經核
    符合規定，爰分別酌定相當之擔保金額宣告之。
七、本件事證已臻明確，兩造其餘之攻擊或防禦方法及所提之證
    據，經本院斟酌後，認為均不足以影響本判決之結果，自無
    逐一詳予論駁之必要。
八、訴訟費用負擔之依據：民事訴訟法第78條。　　　　
中　　華　　民　　國　　111 　年　　6 　　月　　15　　日
                  民事第七庭  審判長法  官  姜悌文
                                    法  官  林欣苑
                                    法  官  許筑婷
以上正本係照原本作成。
如對本判決上訴，須於判決送達後20日內向本院提出上訴狀。如
委任律師提起上訴者，應一併繳納上訴審裁判費。
中　　華　　民　　國　　111 　年　　6 　　月　　15　　日
                                    書記官  林政彬
附表：（民國；新臺幣）
編號 金額 利  息    期   間 週年利率 1 1,256,445 自108年7月25日起至清償日止 5% 2 1,340,681 自108年8月30日起至清償日止 5% 3 1,143,587 自108年9月20日起至清償日止 5% 合計 3,740,713